【裁判字號】    98,訴,317
【裁判日期】    980904
【裁判案由】    排除侵害等
【裁判全文】
臺灣彰化地方法院民事判決  98年度訴字第317號
原      告  甲○○
訴訟代理人  胡宗智律師
被      告  戊○○
上列當事人間請求排除侵害等事件，本院於民國98年8月19日言
詞辯論終結，茲判決如下：
    主  文
被告應將坐落彰化縣溪州鄉○○段第1441之1地號土地上如附圖
（即彰化縣北斗地政事務所98年7月2日複丈成果圖）所示編號A
部分面積600平方公尺、及同段第1440地號土地上如附圖所示編
號B部分面積2575平方公尺、暨同段第1439地號土地上如附圖所
示編號C部分面積419平方公尺之地上物移除，並將上開占地土地
返還原告。
被告應自民國98年4月23日起至返還第一項土地之日止，按月給
付原告新台幣仟捌佰捌拾貳元。
訴訟費用由被告負擔。
本判決於原告以新臺幣壹佰壹拾萬捌仟元為被告預供擔保後得
假執行。但被告如以新臺幣佰肆拾壹萬肆仟參佰元為原告預供
擔保後得免為假執行。
    事實及理由
一、原告起訴主張：坐落彰化縣溪州鄉○○段第1441之1地號、
    同段第1440地號、暨同段第1439地號等三筆土地（下稱系爭
    土地）為原告所有，被告均無合法權源，分別擅自於系爭第
    1441之1地號土地上如附圖（即彰化縣北斗地政事務所98年7
    月2日複丈成果圖）所示編號A部分面積600平方公尺、及同段
    第1440地號土地上如附圖所示編號B部分面積2575平方公尺
    、暨同段第1439地號土地上如附圖所示編號C部分面積419平
    方公尺之地上種植樹木，侵害原告所有權，屢經原告請求拆
    除地上物交還土地，均未獲置理，為此依民法第767條規定
    提起本件訴訟等情，聲明如主文所示。併陳明願供擔保請求
    宣告假執行。
二、被告雖對於原告所主張被告應自起訴狀繕本送達翌日起至返
    還系爭土地之日止，按月給付原告3882元部分表明無意見。
    惟對原告所請求移除地上物交還土地部分則以：伊於96年12
    月間與原告商討向原告承租系爭土地種植苗木事宜，告知原
    告至少需五年以上才能賣得好價錢，當時原告欣然同意將其
    名下七分地分一半即三分半出租伊，田租一年分二期，分別
    於每年一月及七月份各支付17500元，97年7月支付第一期田
    租17500元給原告，98年1月支付第2期田租，伊匯款入原告
    於農會之帳戶內等語置辯。並聲明：原告之訴駁回。併陳明
    如受不利判決，願供擔保請求免為假執行。
三、查原告主張上開三筆土地為原告所有，而系爭第1441之1地
    號土地上如附圖所示編號A部分面積600平方公尺、及同段第
    1440地號土地上如附圖所示編號B部分面積2575平方公尺、
    暨同段第1439地號土地上如附圖所示編號C部分面積419 平
    方公尺之土地上有被告種植之苗木（榕柏、針柏等）之事實
    ，業據原告提出土地登記謄本為証，且為被告自認在卷，
    並經本院會同彰化縣北斗地政事務所派員至現場測量勘驗屬
    實，製有勘驗筆錄及98年7月2日號複丈成果圖附卷足憑，原
    告上開之主張堪信為真實。
四、兩造爭執者在於被告是否無權占有？亦即兩造間是否有租約
    關係存在？被告雖辯稱：伊於96年12月間與原告商討承租系
    爭土地種植苗木事宜，告知原告至少需五年以上苗木才能賣
    得好價錢，當時原告欣然同意將其名下七分地分一半即三分
    半出租伊，田租一年分二期，分別於每年一月及七月份各支
    付17500元，97年7月支付第一期田租17500元給原告，98 年
    1月支付第2期田租，伊匯款入原告於農會之帳戶內云云，然
    為原告否認，原告堅稱從未將系爭土地出租給被告，並無口
    頭租約，伊並未收第一期租金等語。
五、按當事人主張有利於己之事實者，就其事實有舉證之責任。
    民事訴訟法第277條定有明文，依據舉證責任分配之原則，
    被告就其所辯有租約存在之積極事實，自應由其負舉證責任
    。被告雖聲請傳訊證人丙○○、辛○○、乙○○、丁○○就
    知悉租約事宜作證，惟查，本院先後於98年5月12日及98年7
    月2日履勘現場時，在場被告僅聲明系爭土地上有一小部份
    （即系爭第1441之1地號土地西側）係原告種植，伊並非全
    部佔用，伊僅在附圖所示編號A、B、C部分種植龍柏而已，
    伊要向原告承租等語，從未提及有何承租情事，可見兩造間
    並無租約關係存在。
六、次查，被告雖具狀以上開情辭置辯，然由其答辯狀四所載「
    被告希望能與原告簽訂租約」，即可知兩造於本件訴訟起訴
    前並無租約存在。又被告答辯狀稱伊於96年12月間與原告商
    討承租系爭土地事宜云云，然於本院98年8月3日言詞辯論時
    又稱原告於96年7月間同意伊種植云云，設若96年7月間同意
    伊種植，則又何需事後於96年12月間與原告商討承租系爭土
    地事宜？其所辯前後不一且矛盾，顯係臨訟杜撰，不足採信
    。
七、另查，被告辯稱97年7月支付第一期田租17500元，已將現金
    交給原告云云，然遭原告否認，原告此部份並未舉證以實其
    說，其所辯亦不足採。又被告辯稱田租一年分二期，分別於
    每年一月及七月份各支付17500元，即一年田租共計35000元
    ，然其後被告於98年8月3日於本院表明希望能租至100年12
    月間，租金一年42000元，其前後所述之租金金額顯然不同
    ，設若確有租約，不僅租前至何時及租金若干均應已明確，
    何須遲至辯論時始與原告商討租期與租金額度，益證被告尚
    未承租系爭土地無疑。
八、再查，原告主張被告未經原告同意，亦未承租系爭土地，自
    96年7月間擅自佔用上開土地種植苗木，經原告多次催促被
    告移除樹木併返還土地無效，原告併委請證人庚○、己○○
    於97年12月間代為催討，被告仍無權佔用至今等情節，亦經
    證人庚○、己○○到庭結証明確。況若原告曾出租土地，則
    何以原告將被告所匯入原告於農會之帳戶內之175000元退還
    被告？可見原告從未出租土地給被告。
九、末查，證人丙○○雖証稱原告於96年12月31日出租3分半土
    地給被告，原告在96年11月3日同意讓被告種，之後96年12
    月31日才種。雙方有說到至少5年以上，從種的那天起算，
    從96年12月31日起算，加5年，就是101年12月31日云云，惟
    設如證人丙○○在場，則何以不知出租之土地有那幾筆，亦
    不知出租土地之位置，顯見其證詞係迴護被告之詞，不足採
    信。另証人丁○○雖証稱原告於96年11月3日同意出租給被
    告，合約租期從97年1月1日到102年1月1日，後又改稱應該
    是101年12月31日，伊不知承租土地的範圍、位置云云，由
    証人丁○○所述可知係與被告及證人丙○○勾串之詞，且均
    不知承租土地的範圍、位置等租約之重要內容，其証詞係迴
    護被告之詞，亦不足採。證人辛○○亦証稱原告在96年11月
    3日租給被告，租期國曆隔年一月開始5年，被告是在12 月
    下旬就有整地。被告承租幾筆地範圍、位置及租金如何計算
    不詳云云，然設若原告於96年11月3日同意出租給被告，則
    何以被告早於96年7月間未承租前即擅自佔用上開土地種植
    苗木？且被告佔用面積合計已超過三分半，可見其証詞係迴
    護被告之詞，委無足採。
十、按所有權人對於無權占有或侵奪其所有物者，得請求返還之
    ，民法第七百六十七條前段定有明文，被告既無任何權源存
    在即不得無權占用系爭土地。從而，原告依民法第七百六十
    七條規定，請求被告分別將如主文所示無權占有原告土地之
    地上物移除，併將各該占有之土地返還原告，為有理由；又
    原告請求被告應自起訴狀繕本送達翌日即民國98年4月23日
    起至返還系爭土地之日止，按月給付原告3882元部分，被告
    亦不爭執，則原告此部份之請求，亦應予准許。
十一、兩造均陳明願供擔保請准為假執行及免為假執行之宣告，
      經核無不合，爰分別酌定相當之擔保金額併准許之。
十二、訴訟費用負擔之依據：民事訴訟法第78條。
中    華    民    國    98     年    9    月    4    日
                  民事第一庭    法  官  施坤樹
以上正本係照原本作成。
如對判決上訴，應於判決送達後20日內向本院提出上訴狀（須附
繕本）。
中    華    民    國    98     年    9    月    11    日
                                書記官  施嘉玫


司法院資訊處製作；財團法人民間司法改革基金會備份。
